臺灣高等法院花蓮分院刑事判決　　　 96年度上更(一)字第2號
上　訴　人
即　被　告　丙○○
　　　　　　　　　　現在臺灣花蓮監獄執行中
指定辯護人　魏辰州律師
上列上訴人因違反毒品危害防制條例案件，不服臺灣花蓮地方法
院94年度訴字第351號中華民國95年5月24日第一審判決（起訴案
號：臺灣花蓮地方法院檢察署94年度偵字第2998、3143號），提
起上訴，判決後經最高法院第1次發回更審，本院更為判決如下
：
    主  文
原判決關於販賣第一級毒品部分撤銷。
丙○○連續販賣第一級毒品，累犯，處無期徒刑，褫奪公權終身
，販賣第一級毒品所得新台幣玖仟元沒收，如全部或一部不能沒
收時，以其財產抵償之，扣案之毒品海洛因壹包（淨重壹點肆
公克，空包裝重零點貳肆公克）沒收銷燬之，扣案之電子秤壹個
、空塑膠袋玖拾肆個、行動電話壹支均沒收。
    事  實
一、丙○○曾前因違反毒品危害防制條例案件，經臺灣花蓮地方
    法院於民國（下同）93年8月20日判處有期徒刑4月確定，於
    93 年12月24日易科罰金執行完畢。詎其仍不知悔改，竟基
    於販賣第一級毒品牟利之概括犯意，於附表所示之時間、地
    點，以其使用之號碼0000000000、0000000000行動電話與購
    毒者聯繫交易毒品之種類、金額、交易地點，而連續販賣第
    一級毒品海洛因予潘世文、詹伯瀧、張慧娟、謝淑惠等人（
    詳細之犯罪時間、地點、販賣對象、次數、販毒所得均詳如
    附表所示。且除販賣第一級毒品部分外，被告販賣第二級毒
    品、轉讓第一級毒品及轉讓第二級毒品罪部分均經撤回上訴
    ，附予敘明）。
二、嗣為警佈線監聽，並於94年8月17日、9月2日2次搜索丙○○
    位於花蓮縣花蓮市○○街185巷1號住處，扣得海洛因1包（
    淨重1.43公克，空包裝重0.24公克），及丙○○所有供販毒
    所用之分裝袋94個、電子秤1個、行動電話1支，及電信公司
    所有之SIM卡2張（號碼為0000000000、0000000000）。
三、案經花蓮縣警察局花蓮分局報告臺灣花蓮地方法院檢察署檢
    察官偵查起訴。
    理  由
壹、證據能力部分：
一、按刑事訴訟法第159條第1項規定：被告以外之人於審判外之
    言詞或書面陳述，除法律有規定者外，不得作為證據。次按
    被告以外之人於檢察事務官、司法警察官或司法警察調查中
    所為之陳述，與審判中不符時，其先前之陳述具有較可信之
    特別情況，且為證明犯罪事實存否所必要者，得為證據，同
    法第159條之2亦定有明文。被告及其辯護人主張謝淑惠、張
    慧娟、詹伯瀧於警訊中陳述，為審判外之陳述，又無特別可
    信性，並無證據能力，則依前揭規定，上開證人於警詢中所
    言，原則上無證據能力，僅例外當其於警詢中所言與審判中
    不符時，且該陳述具有可信之特別情況，及為證明犯罪所必
    要者，始賦予其證據能力。
二、經查：
（一）證人謝淑惠於警訊中除就自己施用毒品部分為供述外，並
      就被告販賣第一、二級毒品部分均為詳細之供述（花警刑
      大偵3字第09500034490號卷第23頁），其於警訊中既已就
      向被告購買第二級毒品相同，詳述向被告購買2次海洛因
      之行為（上開警卷第23頁），且經被告坦承確有販賣第二
      級毒品部分，而該供述距查獲時間較近，證詞較無受污染
      之可能，則其同時供述之販賣第一級毒品部分，亦得證明
      係屬真實，顯然其於警訊之筆錄具有可信之特別情況，亦
      為證明被告販賣第一級毒品所必要，故證人謝淑惠於警訊
      之供述具有證據能力。
（二）證人張慧娟至警局係就其施用毒品及毒品來源應訊（花市
      警刑字第0943003805號卷第36至41頁），稽其作證所處情
      境，係在與其個人並無直接利害關係下就毒品來源所為之
      陳述，且所述內容與被告嗣後坦承之販賣第二級毒品罪部
      分亦相符，其於警訊中既就被告販賣第一、二級毒品部分
      均為供述，顯然既經證明被告確有販賣第二級毒品，其同
      時供述之販賣第一級毒品部分，亦得證明係屬真實，顯然
      其於警訊之筆錄具有可信之特別情況，亦為證明被告販賣
      第一級毒品所必要，故證人張慧娟於警訊之供述具有證據
      能力。
（三）證人詹伯瀧於警訊之供述（94年度偵字第2998卷第96至98
      頁)，係警依法傳喚後，就其個人施用毒品來源所為之供
      述，稽其作證所處情境，係在與其個人本身並無直接利害
      關係下就毒品來源所為之陳述，按理自較具有可信性，且
      所述內容與本案就被告有無販賣毒品之待證事實間，具有
      必要性可言，故本院認證人詹伯瀧於警訊之供述具有證據
      能力。
（四）按被告以外之人於審判外之陳述，雖不符刑事訴訟法第15
      9條之1至159條之4之規定，而經當事人於審判程序同意作
      為證據，法院審酌該言詞陳述或書面陳述作成時之情況，
      認為適當者，亦得為證據；當事人、代理人或辯護人於法
      院調查證據時，知有第159條第1項不得為證據之情形，而
      未於言詞辯論終結前聲明異議者，視為有前項之同意，同
      法第159條之5定有明文。立法意旨在於傳聞證據未經當事
      人之反對詰問予以核實，原則上先予排除，惟若當事人已
      放棄反對詰問權，於審判程序中表明同意該等傳聞證據可
      作為證據；或於言詞辯論終結前未聲明異議，基於尊重當
      事人對傳聞證據之處分權，及證據資料越豐富，越有助於
      真實發見之理念，且強化言詞辯論主義，使訴訟程序得以
      順暢進行，上開傳聞證據亦均有證據能力。本件被告及辯
      護人除就上開證人於警訊中之供述認無證據能力外，對於
      證人潘世文於警詢中所言之證據能力既不爭執，且未聲明
      異議，依上開說明，擬制被告同意此部份證人於警詢中所
      言作為證據，本院審酌此部份證人警詢筆錄作成時之情形
      ，亦認適當，自得採為證據，附予敘明。
貳、認定犯罪事實所憑證據及理由：
一、證人潘世文於警訊及偵查中均證稱：有於附表編號一之時、
    地，以1,000元向被告購買海洛因1次（「妹妹」「一張」，
    即海洛因1,000元等語（94年度偵字第2998卷第78至82頁、
    第89頁），核與監聽錄音譯文所示內容相符（前揭偵查卷第
    85頁）。
二、證人詹伯瀧於警訊及偵查中均證稱：有自94年4月起至94年5
    月止，在太陽城遊藝場向被告購買海洛因5、6次，每次1,000
    元等語（前揭偵查卷第97、98頁、第153頁）。
三、證人張慧娟於警訊中證稱：有打被告行動電話0000000000、
    0000000000號電話向被告購買第一級毒品海洛因1次1,000元
    ，並在花蓮市密多飯店附近取得被告放置路旁之海洛因等語
    （花市警刑字第0943003805號卷第37至41頁）。
四、證人謝淑惠於警訊時證稱：有於94年6、7月間，分別在孫培
    原位於花蓮市○○路住處及明廉國小旁，共2次，每次1,000
    元向被告購買海洛因等語（花警刑大偵3字第09500034490號
    卷第23頁）。
五、且有通訊監察紀錄及譯文附卷可參。
六、扣案之白粉1包含第一級毒品海洛因成分，淨重1.43公克（
    空包裝重0.24公克），有法務部調查局調科壹字第28000564
    6號鑑定通知書1張附卷可參，及被告販毒所用之分裝袋94個
    、電子秤1個、行動電話1支、SIM卡2張（號碼為0000000000
    、0000000000）扣案可稽。
七、綜上證據，足以證明被告確有於如附表所示時間、地點，以
    附表所示之金額及方式販賣第一級毒品予潘世文、詹伯瀧、
    張慧娟、謝淑惠之犯行。
參、被告辯解不可採之理由：
一、訊之被告丙○○矢口否認有販賣海洛因之犯行，辯稱：
（一）潘世文部分─係潘世文以電話幫其朋友調海洛因，伊僅將
      其朋友甲○○的電話交予潘世文，並無販賣第一級毒品之
      行為，且其於警、偵訊時係因在戒斷期間，故所說的不足
      採。
（二）張慧娟部分─雖曾以電話約，但未見到面，亦未交付海洛
      因，故亦未構成販賣第一級毒品海洛因。
（三）詹伯瀧部分─係因詹伯瀧腳痛，故曾給予海洛因施用，詹
      伯瀧均未付錢，亦不構成販賣第一級毒品。
（四）謝淑惠部分─雖有交付海洛因供其施用，惟並未向謝女收
      錢，亦非販賣第一級毒品海洛因。
二、辯護人為被告辯護要旨：
（一）監聽譯文對話內容之真意及是否實際交付毒品，均有再以
      其他證據補強之必要，不能單以譯文認定被告販賣第一級
      毒品犯行。
（二）證人詹伯瀧於原審與被告經隔離訊問後，供述內容大致相
      同，故證人詹伯瀧於原審之證述應較可採，被告雖交付海
      洛因予證人詹伯瀧，但無販賣之行為。
（三）證人張慧娟於原審亦經隔離訊問後，其證述內容與被告供
      述相符，其證詞應可採，故被告當日並未見到證人張慧娟
      ，自亦無販賣海洛因之行為。
（四）證人謝淑惠於原審亦經隔離訊問，其證述內容亦可證明被
      告僅有轉讓第一級毒品之行為，並無販賣之行為。
（五）證人潘世文經詰問後，供稱警訊及偵查中之供述係其精神
      狀態不佳下所為，當不足採，應以其於審理中供稱之未向
      被告購買海洛因為可採。
三、本件之爭執要點：
（一）被告是否販賣海洛因予潘世文。
（二）被告係販賣海洛因予詹伯瀧或僅有轉讓之行為。
（三）被告是否販賣海洛因予張慧娟。
（四）被告是否以1,000元之價格販賣海洛因予謝淑惠，或僅為
      轉讓之行為。
四、經查：
（一）證人潘世文於警訊及偵查中證述被告販賣第一級毒品之
      證詞可採，分敘如下─
    (一)證人潘世文經辯護人聲請傳訊，於本院前審到庭結稱：僅
      1次以電話向被告詢問海洛因，但未拿到。所附監聽譯文
      確係被告與伊之通話內容，其中所述之「妹妹」係指海洛
      因，惟當日被告未交付海洛因予伊，因警訊時已多日未睡
      覺，精神不好，警員並制作2份筆錄，當日所拿的是安非他
      命，並非海洛因，偵查中亦因精神狀態不好，當時認為在
      回答的是安非他命的問題，警詢及偵查中因伊在退藥，一
      件事重複問，其情緒會不好，伊主觀意思是有向被告買「
      硬的」(即安非他命)，因一直問，故伊就一直說有有有，
      有向檢察官說問1次就好，且當時在退藥，警察問4次，先
      問安非他命，再問海洛因，又問安非他命，當時所說的是
      安非他命，非海洛因等語（本院上訴卷第83至85頁）。雖
      坦承確以電話與被告聯絡交付海洛因，惟實際未取得，且
      警訊及偵查之供述不實在，然查：
    證人潘世文係於94年8月2日晚上11時30分許，以電話向被
      告購買安非他命 （「男的」、「硬的」），而其向被告購
      買海洛因則係於94年7月27日（「妹妹」，見94年度偵字第
      2998卷第85至87頁)，2次購買之時間不同，應不可能誤認。
    且證人潘世文於時隔1年多後均仍得記憶當時警詢及偵訊時
      ，司法警察人員及檢察官訊問之內容或次數，其當時之精
      神狀況及記憶能力顯與常人無異，甚或優於一般人，足以
      推論其於警詢及偵查中之供述應係本於其自由意志所為。
    又參以經本院前審勘驗證人於偵查中供述之錄音、錄影帶
      ，螢幕上顯示時間為94年9月8日22時31分開始訊問。證人
      潘世文之陳述有條理，精神狀況穩定，檢察官詢問之態度
      平和，證人潘世文陳述向被告購買海洛因部分清楚，且回
      答內容較筆錄記載更多，證人確實有說到「有向被告購買
      海洛因」、「有拿到東西，也有拿錢給他」等語，有勘驗
      筆錄附卷可參（本院上訴卷第100頁）。顯然與證人潘世文
      於本院前審審理時所證述之情形不同，其於偵查中之供述
      明確且清晰，對向被告購買海洛因部分之細節，如被告將
      之放在何處及自何處所到放海洛因之處所之供述，均較筆
      錄簡要記載有拿到海洛因部分詳細，依其當時供述之情形
      ，並無因施用藥物引起頭腦不清，或誤聽檢察官詢問問題
      之可能，況檢察官於訊問之初，即懇切並特別強調告知證
      人，若未向被告購買毒品，不要硬說有等語，顯然於偵訊
      過程並無不法之情形，且已充份告知證人證述內容影響重
      大，故證人潘世文於偵查中之證述確實可信，其於本院之
      證述顯有不實。
    (二)證人潘世文於偵查時已證稱：（檢察官提示94年7月27 日
      22時46分43秒監聽譯文，問：有無向被告買毒品？）其有
      向被告買海洛因，也有給錢等語，並有該監聽譯文1份附
      卷可參（94年度偵字第2998號卷第85頁）。由該譯文內容
      可知證人潘世文確實打電話向被告購得海洛因1,000元無訛
      。
    (三)至辯護人所稱證人講話斷斷續續，回答問題之前好像會想
      一下再回答等情，非但不足以證明證人潘世文當時精神狀
      況不佳，反足以證明證人當時係經過充份考慮後，謹慎回
      答檢察官之訊問，故以此認定證人潘世文偵查中筆錄不可
      採，尚屬無據。
    (四)綜上證人潘世文之證述內容，得以證明被告確於94年7月
      27日晚上11時46分之後，經由電話連絡，以1包1,000元之
      代價出售並交付海洛因予潘世文。被告辯稱僅以電話連絡
      ，未交付之詞，顯不足採信。
（二）證人詹伯瀧於警訊及偵查中證述實在─
    (一)證人詹伯瀧雖於原審證稱：其於94年4、5月間沒有向被告
      購買海洛因，是跟蔡義明購買，因其受傷，原本要向被告
      借錢，被告問其原因，其說要止痛，所以被告有拿3、4次
      海洛因給其，但未收錢等語（原審卷第198至201頁）。
    (二)然證人詹伯瀧於警詢及偵查中均證稱：其有自94年4月起至
      94年5月止，在太陽城遊藝場向被告購買海洛因5、6次，每
      次1,000元等語（94年度偵字第2998號卷第97、98頁、第
      153 頁）。若被告確曾在證人詹伯瀧受傷之際，免費提供
      海洛因讓證人詹伯瀧止痛，證人詹伯瀧應心存感激，豈可
      能誣陷被告有販賣海洛因？
    (三)況證人詹伯瀧於原審證稱：「（檢察官提示偵卷第100頁並
      問：「小明」是指何人？）我寫的「小明」就是指蔡義明。
      」「（檢察官問：你是否打偵卷第100頁所記載「小明」的
      電話給蔡義明，購買海洛因？）是的。」。然94年度偵字第
      2998號卷第100頁所記載「小明」之電話號碼為0000000000
      ，乃為被告於警詢、偵查及原審羈押庭訊問時所自承自己使
      用之電話號碼，顯然證人詹伯瀧係向綽號「小明」之被告購
      買海洛因甚明，證人詹伯瀧嗣後於原審所言，顯與事實不符
      ，不堪採信，應以其於警詢、偵查中所言為真實。
    (四)另參以被告於原審訊問時供稱：伊幫詹伯瀧調海洛因4次，
      詹伯瀧事後都沒給伊錢等語（原審卷第78頁），至原審審理
      時始附和證人詹伯瀧之證詞，改稱：因詹伯瀧發生車禍，所
      以有拿4次海洛因給詹伯瀧，每次只有一點點，主要給他止痛
      等語（原審卷第202頁）。顯見2人於原審供述內容均係事後
      更改，有串供之嫌，不足採信。
    (五)況被告亦非家境優渥之人，且非自行產製海洛因，證人詹
      伯瀧又係其因毒品關係而熟識之人，按之常理，被告當不
      可能干冒重刑而任意交付海洛因供詹伯瀧施用。
    (六)至詹伯瀧雖於警詢中證稱被告販賣之次數為5、6次，其嗣
      後既已翻供，依「罪疑唯輕」原則，從輕認定為5次，併
      予敘明。
    (七)綜前所述，被告顯係以販賣之意交付海洛因予詹伯瀧，並
      非無償轉讓，其嗣後辯稱僅有轉讓之行為，實係迴避上開
      犯行所為，不足採信。
（三）證人張慧娟於警詢及偵查中之證述可採─
    (一)證人張慧娟於原審證稱：「我曾經要跟丙○○買安非他命
      與海洛因，但沒有買到，我有打電話要跟被告買，但不是
      他沒車，就是我沒車，如果我有到他家，我沒有錢，他就
      請我安非他命，沒有請我海洛因，94年7月26日之監聽譯
      文是我要跟他買1,000元海洛因及500元安非他命，我跟他
      通了2通電話，他有說要過來，但後來他沒有到密多飯店
      前面，可能是因為當時下大雨。」等語（原審卷第203至2
      06頁）。
    (二)然證人張慧娟於警詢中證稱：我所施用的安非他命及海洛
      因來源不一定，有甲○○及丙○○，我是請丙○○幫我調
      ，94年7月26日0時25分52秒、同日2時11分53秒之監聽譯
      文是我叫被告調毒品給我，電話中「軟的」、「硬的」是
      指海洛因與安非他命等語（花市警刑字第0943003805號卷
      第37-40頁），而依據卷附監聽譯文內容，張慧娟以第1通
      電話與被告約好購買毒品之種類、金額後，被告於第2通
      電話中，告知已出發將至約定交付毒品之地點，核與張慧
      娟於警詢中所述內容相符。因此，證人張慧娟於原審證稱
      該次未交易成功云云，應係附合被告供述之詞，不足採信
      ，證人張慧娟確實有於94年7月26日向被告購買海洛因與
      安非他命，並依約交易取得所購買之第一、二級毒品。
    (三)證人張慧娟雖證稱：其係請被告調毒品云云。然由監聽譯
      文之內容，均未提及係請被告幫忙調毒品，而是直接約定
      交易金額與地點，顯見被告身上即有毒品可供出售予張慧
      娟。況由證人張慧娟上開購買毒品之時間為凌晨深夜時分
      ，卻仍叫被告送毒品研判，若僅單純請被告代為購買毒品
      ，被告未賺取任何利潤，焉有人願意於深夜代為調毒品供
      別人施用？被告顯係販賣海洛因予張慧娟無訛。
    (四)至被告辯稱僅交付安非他命之詞，惟依證人張慧娟於警訊
      及偵查供述之內容得以明確區分安非他命與海洛因之金額
      ，此亦有監聽紀錄附卷可參，自不容被告混淆二者購買及
      交付之時間。
    (五)況依被告已坦承當日確有交付安非他命予證人張慧娟，則
      同時交易之第一級毒品部分豈可能會如被告所辯之因雨取
      消交易？故被告所述及證人張慧娟於原審之證述，均為不
      實，被告當日確已交付販賣之海洛因及安非他命予張慧娟
      甚明。
（四）證人謝淑惠於警詢及偵查中之證述可採─
    (一)證人謝淑惠於原審證稱：「我曾向被告購買2次海洛因，
      於警詢中所稱之交易時間、地點、金額均正確，但是第1
      次交易是在孫培原住處，那是因為我男友黃文章有欠孫培
      原錢，我與黃文章被孫培原押在孫培原家，孫培原要海洛
      因，所以叫我打電話買海洛因，我打電話給被告說好要買
      1,000元海洛因，被告就帶海洛因過來，並將海洛因交給
      我，我再交給孫培原，但因孫培原沒有拿錢給我，我也沒
      給被告錢，應該是被告幫忙我們，第2次隔了沒幾天，也
      是孫培原載我過去明廉國小交易，孫培原強迫我們要提供
      海洛因給他用，所以我跟被告要買1,000元海洛因，被告
      交海洛因給我，我跟被告說現在沒有錢，被告說沒有關係
      ，也沒告訴我之後要如何還錢，我於94年7月30日有打電
      話給被告說要買安非他命一兩32,000元，被告說他只賺
      1,000 元，卷附監聽譯文是我們的通話內容，（檢察官問
      ：你買32,000元的安非他命，差2,000元，被告都扣下7.7
      公克的安非他命，而依照你買的量及金額，根本不須扣掉
      7. 7公克，為何你跟他買海洛因，還不需要付錢，你所說
      的合理嗎？）海洛因與安非他命不一樣，安非他命是我要
      求被告扣下的等語 (原審卷第182至190頁），被告辯稱未
      向謝淑惠拿錢云云。惟依證人謝淑惠於原審證述之內容，
      仍得以認定被告係以販賣海洛因之意交付毒品予證人，並
      非以轉讓之意交付。至於何時取款，則依被告與證人2 人
      於電話中討論欠款之情形即可推知，其2人就販毒之交易
      方式已有一定模式，雖非以現金交易，而以欠款方式為之
      ，然仍不失為販毒之要件。
    (二)證人謝淑惠於警詢中均未提及購買海洛因部分毋庸付錢（
      花警刑大偵3字第09500034490號卷第23頁）。又證人謝淑
      惠以32,000元向被告購買1兩安非他命，因表明先付30,00
      0元，被告即於電話中告知將拿部分安非他命出來，迨謝
      淑惠付清時，再將其餘安非他命交付給謝淑惠，並先行扣
      下重達7.7公克安非他命，之後謝淑惠再付2,000元予被告
      ，被告始將7.7公克之安非他命交付謝淑惠等情，已據證
      人謝淑惠證述如前，並有監聽譯文在卷可參（上開卷第18
      1至183頁）。被告亦坦承上開販賣第二級毒品之行為，則
      既然於謝淑惠購買32,000元安非他命之時，猶計較有2,00
      0元未付，而先扣下部分安非他命，焉可能就謝淑惠與其
      已談妥購買海洛因之後，於交付海洛因予謝淑惠之際，甚
      至交付之後，均不要求謝淑惠付款，復再次讓謝淑惠欠1,
      000元之海洛因價款？故被告及證人上開所述，顯屬不實
      ，不足採信。
    (三)證人謝淑惠購買海洛因之時間係在其於94年7月30日向被
      告購買32,000元安非他命之前，被告大可在謝淑惠交付30
      ,000 元價款之時，先扣除謝淑惠上開購買2,000元海洛因
      之欠款。再由證人謝淑惠上開證述內容可知，謝淑惠並未
      告知向被告購買海洛因之原因係因黃文章欠孫培原錢，所
      以孫培原要求其向被告購買海洛因，而係單純告訴被告現
      在沒有錢，被告即未向其收錢，顯見被告亦不可能因知起
      因在於黃文章，而未向謝淑惠收取購買海洛因之價款。是
      證人謝淑惠所述上開2次購買海洛因之價額迄今未付云云
      ，應係不實。被告辯稱未販賣予證人謝淑惠之辯解，亦不
      足採。
五、按一般民眾普遍認知海洛因等毒品之非法交易，政府一向查
    禁森嚴，且重罰不寬貸，衡諸常情，被告倘非有利可圖，絕
    無平白甘冒被嚴查重罰高度風險之理，從而，舉凡其有償交
    易，除足反證其確另基於某種非圖利本意之關係外，通常尚
    難因無法查悉其販入價額作為是否高價賣出之比較，諉無營
    利之意思，阻卻販賣犯行之追訴（最高法院87年度台上字第
    3164判決可資參照）。綜上所述，被告如附表所示之販賣海
    洛因之犯行已堪認定。被告辯稱或僅有轉讓行為或未實際交
    付等語，均無可採。
六、論罪科刑之理由：
（一）核被告所為，係違反毒品危害防制條例第4條第1項之販賣
      第一級毒品罪。檢察官雖認被告有販賣海洛因予「金凱」
      ，惟被告此部份所為經查係構成轉讓第一級毒品，並因基
      本社會事實相同，經原審變更起訴法條，改論以轉讓第一
      級毒品罪（經被告撤回上訴而確定），並無不合。
（二）被告販賣前後持有海洛因之低度行為，應為販賣之高度行
      為所吸收，不另論罪。
（三）被告於94年7月26日凌晨2時許，同時販賣海洛因與安非他
      命予張慧娟，係以一行為同時觸犯販賣第一級毒品罪及第
      二級毒品罪，為想像競合犯，應就該次行為先從一重論以
      販賣第一級毒品罪。
（四）被告多次販賣海洛因之犯行，時間緊接，所犯罪名相同，
      顯係出於概括之犯意反覆為之，為連續犯，應依修正前刑
      法第56條之規定以一罪論。雖被告行為後，刑法第56條連
      續犯之規定，業於94年2月2日修正公布刪除，並於95年7
      月1日施行，被告如附表之犯行，因行為後新法業已刪除
      連續犯之規定，此刪除雖非犯罪構成要件之變更，但顯已
      影響行為人刑罰之法律效果，自屬法律有變更，依新法第
      2 條第1項規定，比較新、舊法結果，仍應適用較有利於
      被告之行為時法律即修正前法論以連續犯（最高法院95年
      第8次刑事庭會議決議參照）。惟販賣第一級毒品罪之法
      定刑為無期徒刑、死刑，依法不得加重。檢察官雖漏未就
      被告販賣第一級毒品予謝淑惠部分起訴，然業經檢察官於
      原審移送併案審理，且與前開有罪部分既有連續犯之裁判
      上一罪關係，自應併予審究。
（五）再被告前曾因違反毒品危害防制條例案件，經臺灣花蓮地
      方法院判處有期徒刑4月確定，於93年12月24日易科罰金
      執行完畢，有臺灣高等法院被告前案紀錄表1份在卷可參
      ，其於5年內再犯本件有期徒刑以上之罪，為累犯，應依
      法就其本刑遞加重其刑，惟販賣第一級毒品罪之法定刑為
      無期徒刑、死刑部分，不得加重。又被告行為後，刑法第
      47 條業經修正，惟不論依修正前之刑法第47條，或修正
      後之刑法第47條第1項之規定，被告前開所為均構成累犯
      ，對被告而言並無有利或不利之情形，自不生新舊法比較
      之問題，應逕依修正前之刑法第47條，論以累犯。
（六）原審對被告論罪，固非無見。惟對上述行動電話之SIM卡
      ，予以沒收，即有未當。按毒品危害防制條例第19條第1
      項關於沒收之規定，固採義務沒收主義，凡犯同條例第4
      條至第9條、第12條、第13條或第14條第1項、第2項之罪
      者，其供犯罪所用之物或因犯罪所得之財物，均應諭知沒
      收。但該法條並未規定「不問屬於犯人與否」，均沒收之
      ，自仍以屬於被告所有者為限，始應予以沒收。依國內電
      信公司之一般定型化契約之約定，該等SIM卡之所有權乃
      屬各該發卡之電信公司所有，持用人僅取得使用權等節，
      為眾所周知之事實，該等行動電話機所附之SIM卡，既非
      屬被告所有，又非違禁物，與沒收之要件不符，原審予以
      宣告沒收，即有未洽。被告上訴，否認認犯罪，雖無理由
      ，惟原判決既有可議，即應予撤銷改判。
（七）本院審酌被告前有如上開前科紀錄，猶不知悔悟，竟為謀
      取私利，販賣第一級毒品予他人多次，影響國民健康甚鉅
      ，並其犯罪之動機、手段、販賣毒品之次數、所得利益，
      犯後坦承部分犯行之態度等一切情狀，量處無刑徒刑，並
      依法宣告褫奪公權終身。又被告販賣海洛因所得共計
      9,000 元部分，並依毒品危害防制條例第19條第1項之規
      定沒收之，如全部或一部不能沒收時，以其財產抵償之。
      再查扣之海洛因1包（淨重1. 43公克，空包裝重0.24公克
      ），應依同條例第18條第1項前段之規定沒收銷燬之。另
      扣案之電子秤1個、空塑膠袋94個、行動電話1支，均係被
      告供販毒所用之物，且為被告所有之物，業經被告供明在
      卷，依同條例第19條第1項之規定宣告沒收。
據上論斷，應依刑事訴訟法第369條第1項前段、第299條第1項前
段，毒品危害防制條例第4條第1項、第18條第1項前段、第19條
第1項，刑法第11條前段、第47條、第37條第1項，修正前刑法第
56條，判決如主文。
本案經檢察官乙○○到庭執行職務。
中　　華　　民　　國　　96　　年　　5　　月    　4    日
                  審判長法  官  謝志揚
                        法  官  蔣有木
                        法  官  湯文章
以上正本證明與原本無異。
如不服本判決，應於判決送達後10日內向本院提出上訴狀。其未
述理由者，並應於提出上訴狀後10日內向本院補提理由狀 (須
附繕本)。
                        書記官  李德霞
中　　華　　民　　國　　96　　年　　5　　月    　4    日
附錄本判決論罪科刑法條：
毒品危害防制條例第4條第1項
製造、運輸、販賣第一級毒品者，處死刑或無期徒刑；處無期徒
刑者，得併科新臺幣一千萬元以下罰金。
附表、販賣第一級毒品海洛因部分：
　 ┌──┬────────┬─────────┬───┬─────┬───┐
　 │編號│時　　　　　　間│地　　　　　　　點│對　象│交易金額　│備　註│
　 ├──┼────────┼─────────┼───┼─────┼───┤
　 │ 一 │94年7月27日晚上 │花蓮市○○街185巷1│潘世文│1000元　　│　　　│
　 │　　│11時許　　　　　│號被告住處附近巷子│　　　│　　　　　│　　　│
　 ├──┼────────┼─────────┼───┼─────┼───┤
　 │ 二 │94年4、5月間　　│花蓮市○○路太陽城│詹伯瀧│每次1000元│5次   │
　 │　　│　　　　　　　　│遊藝場　　　　　　│　　　│　　　　　│　　　│
　 ├──┼────────┼─────────┼───┼─────┼───┤
　 │ 三 │94年7月26日凌晨2│花蓮市密多飯店附近│張慧娟│1000元　　│　　　│
　 │　　│時許　　　　　　│路旁　　　　　　　│　　　│　　　　　│　　　│
　 ├──┼────────┼─────────┼───┼─────┼───┤
　 │ 四 │94年6、7月間　　│孫培原住處        │謝淑惠│各1000元  │2次   │
　 │　　│　　　　　　　　│明廉國小　　　　　│　　　│　　　　　│　　　│
　 └──┴────────┴─────────┴───┴─────┴───┘
